【裁判字號】    95,交易,41
【裁判日期】    950425
【裁判案由】    公共危險
【裁判全文】
臺灣臺南地方法院刑事判決              95年度交易字第41號
公  訴  人  臺灣臺南地方法院檢察署檢察官
被      告  甲○○
上列被告因公共危險案件，經檢察官提起公訴（95年度營偵字第
329號），本院依簡式審判程序判決如下：
    主  文
甲○○犯不能安全駕駛動力交通工具罪，累犯，處有期徒刑陸月
，如易科罰金，以參佰元折算壹日。
    事  實
一、甲○○前於民國91年8 月15日因犯不能安全駕駛動力交通工
    具之公共危險罪，經本院以91年度新交簡字第359 號刑事判
    決判處罰金15,000元確定；後於93年10月25日再因不能安全
    駕駛動力交通工具之公共危險罪，經本院以93年度交簡字第
    1569號刑事判決判處有期徒刑3月確定，於93年12月7日易科
    罰金執行完畢；復於94年6 月30日三度因不能安全駕駛動力
    交通工具之公共危險罪，經臺灣高雄地方法院以94年度交簡
    字第1601號刑事判決判處有期徒刑4月確定，甫於94年7月25
    日易科罰金執行完畢；猶不知悔改，復於95年1 月18日15時
    許起至同日18時10分許止，在臺南縣新營市舊廓里統亞鋼構
    公司與同事飲用啤酒後，明知其已因服用酒類，達不能安全
    駕駛動力交通工具之程度，仍執意於當日18時10分許駕駛動
    力交通工具車牌號碼7787-JK 號自用小客車，沿臺19甲線公
    路欲返回住處，於當日18時20分許由西向東行經新營市○○
    里○○路與南紙街交岔路口時，終因不勝酒力，所駕駛上開
    車輛車頭失控撞擊太子路東側中央分隔島，進而撞及分隔島
    上之燈柱，甲○○因此受有傷害，經送往營新醫院救治，並
    進行抽血測試，測得其血液中之酒精濃度為每公升387 毫克
    ，換算其呼氣酒精濃度高達每公升1.935 毫克，顯已達不能
    安全駕駛動力交通工具致生公共危險。
二、案經臺南縣警察局新營分局報請臺灣臺南地方法院檢察署檢
    察官偵查起訴。
    理  由
一、程序方面─
  (一)按除被告所犯為死刑、無期徒刑、最輕本刑為3 年以上有期
    徒刑之罪或高等法院管轄第一審案件者外，於法院行準備程
    序進行中，被告先就被訴事實為有罪之陳述時，審判長得告
    知被告簡式審判程序之旨，並聽取當事人、代理人、辯護人
    及輔佐人之意見後，裁定進行簡式審判程序；且受命法官行
    準備程序，與法院或審判長有同一之權限，刑事訴訟法第27
    3條之1第1項及279條第2 項前段分別定有明文。本件被告甲
    ○○所為係犯死刑、無期徒刑、最輕本刑為3 年以上有期徒
    刑以外之罪，其於準備程序中就被訴事實為有罪之陳述，經
    受命法官告知簡式審判程序之旨，並聽取公訴人及被告之意
    見後，本院認為適宜由受命法官獨任進行簡式審判程序。
  (二)簡式審判程序之證據調查，不受刑事訴訟法第159條第1項、
    第161條之2、第161條之3、第163條之1及第164條至第170條
    規定之限制，亦為同法第273條之2所明文。是此，臺南縣警
    察局新營分局太宮派出所道路交通事故當事人酒精濃度測定
    紀錄附營新醫院血液生化檢查檢驗報告單、刑法第185條之3
    案件測試觀察紀錄表、道路交通事故現場圖及道路交通事故
    調查報告表(一)、(二)，本院自可採為證據，先此敘明。
二、認定犯罪事實所憑證據及理由─
  (一)被告甲○○於上述時間、地點飲用酒類，並已達不能安全駕
    駛動力交通工具之程度，仍駕駛車輛在道路行駛之事實，業
    據被告於警詢及本院審理時坦承不諱（參警卷第1頁至第7頁
    ，本院95年4 月11日準備程序筆錄及審判期日筆錄），再被
    告血液中之酒精濃度為每公升387 毫克，換算其呼氣酒精濃
    度高達每公升1.935 毫克，有臺南縣警察局新營分局太宮派
    出所道路交通事故當事人酒精濃度測定紀錄附營新醫院血液
    生化檢查檢驗報告單在卷可佐（參警卷第9頁）。
  (二)按刑法第185條之3規定所謂「不能安全駕駛」，係抽象危險
    犯，並不以發生具體危險為必要，而對於呼氣酒精濃度已達
    每公升0.55毫克（0.55MG/L）以上者，肇事率為一般正常人
    之10倍，認為已達不能安全駕車之標準，此業經法務部88年
    5 月18日以法88檢字第001669號函告週知，應為絕對不能安
    全駕駛動力交通工具。且按就醫學文獻所知，酒精對人體造
    成之影響；於飲酒後吐氣所含酒精濃度達每公升0.25毫克（
    約合體內血液中酒精濃度50MG /DL或0.05％）時，屬於輕度
    中毒症狀，造成輕度協調功能降低；飲酒後吐氣所含酒精濃
    度達每公升0.5毫克時（約合體內血液中酒精濃度100或 0.1
    ％）時，屬於輕到中度中毒症狀，出現反應較慢、感覺減低
    、影響駕駛之狀況；於飲酒後吐氣所含酒精濃度達每公升 1
    毫克時，屬於中到重度中毒症狀，呈現步態不穩，噁心嘔吐
    ，精神混惑不清晰；又飲酒後 1小時許，其體內血液酒精濃
    度可達最高，飲酒 1小時後，其體內之酒精濃度隨即消減，
    此有行政院國軍退除役官兵輔導委員會臺北榮民總醫院88年
    8月5日（88）北總內字第26868 號函文及88年10月26日（88
    ）院賓文廉字第13407 號臺灣高等法院函附台北醫學院附設
    醫院精神科主任蔡尚穎「酒精對人體生理與行為之影響」一
    文可據。再者，道路交通安全規則第114條第2款規定，汽車
    駕駛人飲酒後吐氣所含酒精成份（即濃度）超過每公升0.25
    毫克以上者，不得駕車，係基於酒精對人體中樞神經系統有
    麻醉作用，為維護安全駕駛，而為之禁止規定。另刑法第18
    5條之3所稱服用酒類或其他相類之物，不能安全駕駛動力交
    通工具之公共危險條款，則屬抽象危險犯之規定，此種抽象
    危險犯係伴隨飲酒過量駕車之行為而當然成立。換言之，只
    需客觀上有此種行為出現，危險即視為存在，是否果真肇事
    ，並不影響公共危險罪責之成立，然如確實因之駕車肇事，
    其刑責之明顯性，自更不待言。本案被告肇事後，經抽取血
    液檢驗結果，其血液中酒精濃度值高達每公升387 毫克，有
    卷附上開血液生化檢查檢驗報告單可參，經換算後相當吐氣
    中酒精濃度每公升1.935 毫克，參諸上開文獻資料，被告已
    達重度中毒狀態。再被告於發生本案交通事故後，為警觀察
    被告精神狀態結果，發現其有「呆滯木僵」情事，亦有上開
    刑法第185條之3案件測試觀察紀錄表載明足參（參警卷第8
    頁），且本件交通事故之發生，係被告失控撞擊中央分隔島
    ，進再撞上分隔島上之燈柱，亦有卷附道路交通事故現場圖
    、道路交通事故調查報告表(一)、(二)及事故現場蒐證照片足稽
    （參警卷第10頁至第12頁、第19頁至第21頁），顯見被告飲
    酒後駕駛自用小客車時，確已處於不能安全駕駛之狀態。
  (三)綜上所述，被告於上開時、地有酒後駕車之公共危險犯行，
    甚為明確。
三、論罪科刑之理由─
  (一)核被告甲○○所為，係犯刑法第185條之3不能安全駕駛動力
    交通工具罪。
  (二)被告有事實欄所載科刑執行紀錄情形，有臺灣高等法院被告
    全國前案紀錄表附卷足憑，是其前受有期徒刑之執行完畢後
    ，5 年以內再犯有期徒刑以上之本罪，為累犯，應依法加重
    其刑。
  (三)本院審酌被告先後因3 次公共危險案件，分別經法院判處罰
    金及徒刑後，竟不知警惕，再於飲酒後換算其呼氣酒精濃度
    高達每公升1.935 毫克之情況下，仍貿然駕車行駛於公眾往
    來之道路上，無視於公眾生命財產安全之情狀，終致肇事，
    實屬不該，本不宜輕縱，惟念及本案交通事故並無造成他人
    損傷，被告自身亦因此受有傷害，及犯後坦承犯行，深表悔
    悟等一切情狀，量處如主文所示之刑，並諭知易科罰金之折
    算標準。
四、適用之法律─
  (一)刑事訴訟法第299條第1項前段、第273條之1第1項。
  (二)刑法第185條之3、第47條、第41條第1項前段。
  (三)罰金罰鍰提高標準條例第2條。
本案經檢察官乙○○到庭執行職務。
中    華    民    國    95    年    4     月    25    日
                  交通法庭  法  官  張維君
上正本證明與原本無異。
如不服本判決，應於判決送達後10日內，向本院提出上訴狀（應
附繕本）。
                            書記官  陳慧玲
中    華    民    國    95    年    4     月    25    日
附錄本案論罪科刑法條：
刑法第185條之3：
  服用毒品、麻醉藥品、酒類或其他相類之物，不能安全駕駛動
  力交通工具而駕駛者，處1年以下有期徒刑、拘役或3萬元以下
  罰金。


司法院資訊處製作；財團法人民間司法改革基金會備份。
